臺灣高雄地方法院行政訴訟判決
110年度交字第440號
原      告  崔澤威  
被      告  高雄市政府交通局

代  表  人  張淑娟  
訴訟代理人  蘇健義  
上列當事人間交通裁決事件，原告不服被告民國110年9月7日高
市交裁字第32-Z00000000號裁決，提起行政訴訟，本院判決如下
：
    主　文
原告之訴駁回。
訴訟費用新臺幣參佰元由原告負擔。
    事實及理由
一、程序事項：按行政訴訟法第237條之7規定，交通裁決事件之
    裁判，得不經言詞辯論為之。本件屬交通裁決事件，依兩造
    所述各節及卷內資料其事證已臻明確，本院認無經言詞辯論
    之必要，爰不經言詞辯論而為判決。
二、事實概要：原告於民國110年3月6日12時19分許駕駛車牌號
    碼000-0000號自用小客貨車（下稱系爭車輛），在國道三號
    378公里北向處，因有「任意以迫近迫使他車讓道」之違規
    行為，經民眾於110年3月7日檢舉，由內政部警政署國道公
    路警察局第五公路警察大隊岡山分隊（下稱舉發機關）員警
    填掣國道警交字第Z00000000號舉發違反道路交通管理事件
    通知單（下稱舉發通知單）逕行舉發。嗣原告於應到案日期
    前之110年5月24日向被告陳述不服，經被告函詢舉發機關後
    ，認原告確有上揭違規行為，乃依道路交通管理處罰條例（
    下稱處罰條例）第43條第1項第3款、第24條第1項第3款、第
    63條第1項第3款規定，於110年9月7日開立高市交裁字第32-
    Z00000000號裁決書（下稱原處分），裁處原告「罰鍰新臺
    幣（下同）18,000元，記違規點數3點，並應參加道路交通
    安全講習」。原告不服，提起本件行政訴訟。
三、原告主張：原告於不堵塞行車狀況下使用定速110km/h（最
    高速限）行駛於內側車道，出隧道後發現前方車輛未以最高
    速限行駛於內側車道，原告即解除定速並以閃燈提醒前方車
    輛：「因其車過於慢速，後方有車輛正在靠近」。原告單純
    希望前車能依規定「小型車於不堵塞行車之狀況下，得以該
    路段之最高速限行駛」，並非逼車讓道。影片最後也是原告
    打方向燈欲變換至中線車道離開，但前車後來選擇切換至中
    線車道，故原告等前車變換車道後，自然直行等語。並聲明
    ：原處分撤銷。
四、被告則以：
　㈠按103年3月31日施行之處罰條例第43條第1項修正立法意見略
    以：「原條文之立法目的，原為遏阻飆車族之危害道路安全
    的行徑所設，是以該條構成要件列舉在道路上蛇行、行車速
    度超過規定最高時速60公里，及拆除消音器等均為飆車典型
    行為，為涵蓋實際上可能發生的危險駕駛態樣，第1項爰增
    訂第3款及第4款」，亦即駕駛人倘有「任意以迫近、驟然變
    換車道或其他不當方式，迫使他車讓道」，即應依前揭規定
    從一重罰，要無疑義。至原告之行為是否該當前揭加重處罰
    之規定，仍應視其有無「以迫近迫使他車讓道」為斷。復經
    檢視採證影片(後鏡頭)可見:影片時間00:00:42-檢舉人車輛
    行駛於內側車道，車流尚屬順暢，此時原告車輛於後方快速
    接近檢舉人車輛後方、00:00:46-原告車輛第1次連續閃大燈
    、00:00:52-原告車輛第2次連續閃大燈，可聽見喇叭聲，並
    極度迫近檢舉人車輛車尾，此時原告車輛車頭距離檢舉人車
    輛車尾不足1組車道線（1組車道線長度為10公尺，依據道路
    交通標誌標線號誌設置規則第182條第2項規定係包含白虛線
    ，線段長4公尺及間距6公尺），未保持安全距離，意圖迫使
    檢舉人車輛讓道，其車號為000-0000，清晰可辨、00:01:07
    -原告車輛第3次連續閃大燈，貼近檢舉人車輛車尾，原告車
    輛開啟右側方向燈欲切換車道未成，此時檢舉人車輛變換至
    中線車道，原告車輛於內側車道超前駛離…影片結束。依前
    揭說明，足證原告先以「閃大燈」、「鳴按喇叭」、「車頭
    迫近」等方式，意圖迫使檢舉人車輛讓道，復以「未保持安
    全距離」之方式迫使檢舉人讓道，顯已妨害檢舉人之行駛動
    線，對檢舉人而言，實屬難以預測之突發情形，著實令人措
    手不及，倘應變不及撞擊系爭車輛，或因閃避致撞擊其他使
    用道路之車輛或人員，其他使用道路之車輛或人員將難予及
    時應變，足以使其他使用道路之車輛或人員倒地、翻滾、彈
    撞，亦足以使發生撞擊之車輛駕駛人、乘客致生受傷死亡之
    結果，此足對他人生命產生極其嚴重危害之結果，為一般具
    有常識之成年人所得預見，遑論通過考驗而領有駕駛執照之
    原告。原告此種駕駛方式顯已超出一般用路人對其行車動線
    之合理期待，自應依處罰條例第43條第1項第3款予以裁罰。
    是縱原告所稱「檢舉人車輛慢速」之情屬實，原告仍應依序
    行駛並與鄰車保持適當安全距離再行變換車道後超前，而非
    以任意迫近或硬切方式迫使檢舉人讓道，故原告之行為縱無
    故意，亦難認無過失，更難據為對原告有利之認定。
　㈡另按處罰條例第7條之1規定「對於違反本條例之行為者，民
    眾得敘明違規事實或檢具違規證據資料，向公路主管或警察
    機關檢舉，經查證屬實者，應即舉發」，其立法理由為：「
    由於警力有限及民眾取巧違規成性，為交通秩序混亂原因之
    一，民眾如能利用適當管道檢舉交通違規，除可彌補警力之
    不足外，亦將產生極大之嚇阻效果」，意指藉由民眾檢舉，
    提供員警查證之線索，尚無對外發生何法律效果，依上開規
    定，民眾檢具違規證據資料，尚須經主管或警察機關查證屬
    實，始得舉發，進而對外發生法律效果。又舉發機關受理民
    眾檢舉違反道路交通管理事件，經查證後依規定掣製舉發違
    反道路交通管理事件通知單，係屬上開處理細則第10條第2
    項第5款之民眾檢舉態樣，觀諸採證相片所載違規日期、違
    規時間及處理情形均記載清楚明確，嗣確經有員警查證處理
    ，是該檢舉之真實性已無疑義。又採證影片畫面係錄影設備
    之機械作用，乃真實保存當時錄影之連續內容所得，再由檢
    舉人傳送警政機關，並非憑人之記憶轉述或事後排演而成，
    且與本案違規具事實關連性，並經員警檢視無誤，其影像尚
    無偽造或變造之疑，內容亦屬合理、正常，自得作為本件是
    否為合法裁決之憑據。復查原告前揭110年3月6日之違規行
    為，係由檢舉人於違規人行為終了日（110年3月6日）起7日
    內（檢舉日：110年3月7日）檢具科學儀器取得之蒐證影像
    檔案證據資料，向警政機關提出檢舉，經員警查證屬實而逕
    行舉發，且經檢視採證相片可則本件舉發程序及方式與處理
    細則第10條規定尚無違背。是原告於前揭時間、地點確有「
    任意驟然變換車道迫使他車讓道」之違規行為，被告據以裁
    處，洵無不合等語，資為抗辯。
　㈢並聲明：原告之訴駁回。
五、本院之判斷：
  ㈠按「汽車駕駛人，駕駛汽車有下列情形之一者，處6,000元
    以上24,000元以下罰鍰，並當場禁止其駕駛：……3.任意以迫
    近、驟然變換車道或其他不當方式，迫使他車讓道」；「汽
    車駕駛人，有下列情形之一者，應接受道路交通安全講習：
    ……3.有第43條規定之情形」；「汽車駕駛人有下列各款所列
    條款之一者，除依原條款處罰鍰外，並予記點：……3.有第43
    條、第53條或第53條之1情形之一者，各記違規點數3點」，
    處罰條例第43條第1項第3款、第24條第1項第3款、第63條第
    1項第3款分別定有明文。再按違反道路交通管理事件統一裁
    罰基準及處理細則（下稱處理細則）第1條規定：「本細則
    依道路交通管理處罰條例第92條第4項規定訂定之。」第2條
    規定：「（第1項）處理違反道路交通管理事件之程序及統
    一裁罰基準依本細則之規定辦理。（第2項）前項統一裁罰
    基準，如附件違反道路交通管理事件統一裁罰基準表(下稱
    裁罰基準表)。」上開處理細則之規定，就其立法目的及功
    能，乃為防止處罰機關枉縱或偏頗，依處罰條例第92條第4
    項所授權交通部會同內政部訂定處理細則及其附件裁罰基準
    表，用以維持裁罰之統一性與全國因違反道路交通管理事件
    受處罰民眾之公平，不因裁決人員不同，而生偏頗，寓有避
    免各監理機關於相同事件恣意為不同裁罰之功能，並非法所
    不許，於憲法上保障人民財產權之意旨並無牴觸（此並有司
    法院釋字第511號解釋理由書意旨足資參照），並無違反法
    律保留原則。而依裁罰基準表的記載，汽車駕駛人任意以迫
    近、驟然變換車道或其他不當方式，迫使他車讓道，期限內
    繳納或到案聽候裁決者，應處罰鍰18,000元，並記違規點數
    3點，核此規定，既係基於母法之授權而為訂定，且就處理
    細則附件所示裁罰基準表中有關處罰條例第43條第1項第3款
    規定之裁罰基準內容，並未牴觸母法，被告自得依此基準而
    為裁罰。再按行政處分如有誤寫、誤算或其他類此之顯然錯
    誤者，處分機關得隨時或依申請更正之，行政程序法第101
    條第1項定有明文，查原處分舉發違規事實欄原記載「任意
    驟然變換車道迫使他車讓道」，然本件舉發通知單違規事實
    欄乃記載「任意以迫近、驟然變換車道或其他不當方式，迫
    使他車讓道」(本院卷第39頁)，嗣被告以111年7月12日高市
    交裁決字第11142576000號函更正違規事實為「任意以迫近
    迫使他車讓道」(本院卷第103頁)，依舉發通知單及原處分
    內容之前後脈絡明顯看出該舉發違規事實乃屬明顯誤寫之錯
    誤，且該等誤寫內容尚不足以影響基礎違規社會事實同一性
    ，對於受處分人救濟及防禦等權利之保障並不足以造成任何
    不利之影響，被告依法為更正，自無不合。
  ㈡本件如事實概要欄所述之原告違規事實，有舉發通知單、原
    處分之裁決書、送達證書、內政部警政署國道公路警察局第
    五公路警察大隊110年11月17日國道警五交字第1105704125
    號函、110年6月28日國道警五交字第1105702003號函、採證
    光碟等在卷可稽(本院卷第39至59頁)，且經本院於調查程序
    當庭勘驗採證光碟並製作勘驗筆錄及擷取照片附卷可憑(本
    院卷第70頁、第77至91頁)，洵堪認定為真。
　㈢原告雖以前揭情詞主張，惟查，本件採證光碟勘驗內容略為
    ：「檔案名稱：RV-00000000000000-bRp9U，影片時間12：1
    8：24檢舉人車輛離開隧道後切入內側車道。原告車輛正行
    駛於隧道出口之內側車道。12：18：25-31原告車輛行駛在
    檢舉人車輛後方且漸漸靠近檢舉人車輛。12：18：32-33原
    告車輛第1次連續閃大燈。12：18：37原告車輛第2次連續閃
    大燈。（12：18：38-43有一連續聲音不確定是否為喇叭聲
    。）12：18：41-52原告車輛第3次連續閃大燈，其車頭與檢
    舉人車尾距離很近。12：18：53-59原告車輛第4次連續閃大
    燈，其車頭與檢舉人車尾距離很近。12：19：00-03原告車
    輛右側方向燈亮啟，欲切換車道未成，其車頭與檢舉人車尾
    距離很近。12：19：05-09檢舉人車輛變換至中線車道（仍
    有部分車身在內側車道），原告車輛即行駛至檢舉人車輛左
    後側。12：19：10原告車輛離開畫面。12：19：30影片結束
    。」顯見原告車輛行駛於檢舉人車輛後方並未保持安全距離
    ，任意以迫近方式迫使檢舉人車輛讓道，時間歷時約41秒之
    久，則原告之行為明顯對於行駛於同路段之車輛以及駕駛人
    、乘客之生命、身體、財產安全構成相當程度之危險，顯然
    已該當處罰條例第43條第1項第3款之處罰要件甚明。
　㈣原告雖主張其單純希望前車能依規定「小型車於不堵塞行車
    之狀況下，得以該路段之最高速限行駛」云云，然按「汽車
    在同一車道行駛時，除擬超越前車外，後車與前車之間應保
    持隨時可以煞停之距離，不得任意以迫近或其他方式，迫使
    前車讓道。」此為道路交通安全規則第94條第1項所明文規
    定。原告身為領有駕駛執照之人，自應遵守上開規範。姑不
    論原告未能於本件訴訟中充分舉證證明檢舉人車輛確實有車
    速過慢之事實；縱若原告主張為真，亦無從因此即認定原告
    之上開違規行為得以據此阻卻其違法性或免責。故原告上開
    情詞，委無可採。
六、綜上所述，本件原告確有「任意以迫近迫使他車讓道」之違
    規事實，構成此一行政法上義務之違反。故被告援引處罰條
    例第43條第1項第3款、第24條第1項第3款、第63條第1項第3
    款暨裁罰基準表等規定，裁處原告罰鍰18,000元，記違規點
    數3點，並應參加道路交通安全講習，核無違誤；原告訴請
    撤銷原處分，為無理由，應予駁回。
七、本件判決基礎已臻明確，兩造其餘之攻擊防禦方法及訴訟資
    料經本院斟酌後，核與判決不生影響，無一一論述之必要，
    併予敘明。
八、本件第一審裁判費為300 元，應由原告負擔，爰確定第一審
    訴訟費用額如主文第2 項所示。
據上論結，本件原告之訴為無理由，依行政訴訟法第237條之7、
第237條之8第1項、第237條之9第1項、第236條、第98條第1項前
段，判決如主文。
中　　華　　民　　國　　111 　年　　9 　　月　　16　　日
　　　　　　　　　行政訴訟庭  法  官  謝琬萍
以上正本係照原本作成。
如不服本判決，應於判決送達後20日內，向本院提出上訴狀並表
明上訴理由（原判決所違背之法令及其具體內容或依訴訟資料可
認為原判決有違背法令之具體事實），其未載明上訴理由者，應
於提出上訴後20日內向本院補提理由書（上訴狀及上訴理由書均
須按他造人數附繕本，如未按期補提上訴理由書，則逕予駁回上
訴），並應繳納上訴裁判費新臺幣750元。
中　　華　　民　　國　　111 　年　　9 　　月　　19　　日
                               書記官  林麗文